【裁判字號】    98,上易,327
【裁判日期】    980527
【裁判案由】    妨害秩序
【裁判全文】
臺灣高等法院臺南分院刑事判決         98年度上易字第327號
上  訴  人  臺灣臺南地方法院檢察署檢察官
被      告  甲○○
上列上訴人因被告妨害秩序案件，不服臺灣臺南地方法院98年度
易字第160號中華民國98年3月9日第一審判決（起訴案號：臺灣
臺南地方法院檢察署97年度偵字第16470號），提起上訴，本院
判決如下：
    主  文
上訴駁回。
    理  由
一、公訴意旨略以：甲○○明知其未具消防公務員身份，亦未經
    授權，竟基於冒充消防員徽章之犯意，自民國（下同）96年
    8月9日起，將消防局所使用之鳳凰圖案徽章與119字樣，合
    成張貼在其所有之車號8676-NR號自小客車前後擋風玻璃上
    ，供公然在外行駛使用，至96年12月29日，甲○○因該車前
    後擋風玻璃遭人毀損已不堪使用而報案後，經檢察官於97年
    8月8日令警員查明而查悉上情。因認被告甲○○涉犯刑法第
    159條之冒用公務員徽章罪嫌云云。
二、按犯罪事實應依證據認定之，無證據不得認定其犯罪事實；
    又不能證明被告犯罪，應諭知無罪之判決，刑事訴訟法第
    154 條第2項、第301條第1項分別定有明文。次按檢察官就
    被告犯罪事實，應負舉證責任，並指出證明之方法，刑事訴
    訟法第161條第1項定有明文。是檢察官對於起訴之犯罪事實
    ，應負提出證據及說服之實質舉證責任。倘其所提出之證據
    ，不足為被告有罪之積極證明，或其指出證明之方法，無從
    說服法院以形成被告有罪之心證，基於無罪推定之原則，自
    應為被告無罪判決之諭知（最高法院95年度台上字第369號
    判決意旨參照）。
三、按被告之自白，不得作為有罪判決之唯一證據，仍應調查其
    他必要之證據，以察其是否與事實相符；刑事訴訟法第156
    條第2項定有明文。又被告之自白，雖為證據之一種，但必
    與事實相符者為限，若其自白顯有疑義，而審理事實之法院
    ，就其職權調查之所得，仍未能證明其自白確與事實相符者
    ，自不得據為認定犯罪事實唯一之基礎（最高法院18年上字
    第1087號判例要旨參照）。是即令被告自白有公訴人所指之
    行為，惟按上所述，仍應有其他補強證據，而足以佐證確與
    事實相符，始得為有罪之認定。而所謂補強證據，係指除該
    自白本身之外，其他足以證明該自白之犯罪事實確具有相當
    程度真實性之證據而言，雖所補強者，非以事實之全部為必
    要，但亦須因補強證據之質量，與自白之相互利用，足使犯
    罪事實獲得確信者，始足當之。（最高法院96年度台上字第
    5251號、97年台上字第3523號判決意旨參照）。
四、本件公訴人認被告涉有上開冒用公務員徽章犯行，無非係以
    下列證據為依據：(一)被告甲○○於97年9月10日警詢時之自
    白（見警卷第2至4頁）。(二)被告甲○○於97年12月9日偵查
    時之自白（偵卷第10頁）。(三)照片2張（警卷第5頁）。
五、程序方面：
(一)、被告甲○○於本院行審判程序時，對於其97年9月10日之警
    詢筆錄，未抗辯其自白非出於任意性，復查無明顯事證足認
    檢察官及警察機關於製作該等筆錄時，有對被告施以法律所
    禁止之不正方法等情事，依刑事訴訟法第156條第1項之規定
    ，應認被告於上開警詢、偵訊筆錄中之自白均具有任意性，
    而具有證據能力。
(二)、臺南縣警察局永康分局所提出車牌號碼8676-NR號自小客車
    前後擋風玻璃之採證照片2張，係以機械之方式所留存之影
    像，並非依憑人之記憶再加以轉述而得，非屬供述證據，殊
    無傳聞法則之適用。此外，復無證據證明有何偽造、變造或
    違法取得之情事，且與檢察官主張被告冒用公務員徽章之犯
    罪事實具有關聯性，該照片自具有證據能力，得為本案判斷
    之依據。
六、實體方面：
(一)、訊據被告固坦承有公訴人所指於上開期間內於其所駕駛之車
    號8676-NR號自小客車前後擋風玻璃上張貼鳳凰圖案徽章與
    119字樣貼紙等情不諱，並有系爭車輛擋風玻璃照片二紙可
    資佐證，此部份之事實可資認定。
(二)、按刑法第159條之冒充公務員服章官銜罪之成立，須行為人
    有公然冒用公務員服飾、徽章或官銜之行為，並主觀上有以
    該冒用之公務員服飾、徽章或官銜而使人誤認其為公務員身
    分，而客觀上亦有使他人產生誤認其具有公務員身分為要件
    ，又所謂「徽章」係指具有合法權限而佩戴於身上，用以表
    示公務員之法定標記，例如憲兵勤務臂章、軍人的證章等（
    見林山田著，刑法各罪論（下），2006年11月出版，頁203
    ），是刑法第159條所稱之公務員徽章，應係行為人欠缺合
    法權限，而穿戴公務員佩戴於身上且用以表示公務員之法定
    標記，始足當之。
(三)、查被告甲○○固然有張貼形似我國消防局徽章之鳳凰圖案貼
    紙與119字樣貼紙於其所駕駛之車號8676-NR號自小客車前後
    擋風玻璃上之情無誤。本案依檢察官起訴之事實，縱認被告
    有公然駕駛張貼消防局鳳凰徽章與119字樣貼紙四處遊走情
    事，然被告並無利用其自小客車使人誤認其係駕駛公務車執
    行消防勤務並進而誤認其為消防員之舉動，是本件實難認定
    被告張貼鳳凰圖案及119字樣貼紙與駕車之行為有積極主張
    其為我國現行何公務員身分之意，客觀上亦難認有使他人產
    生誤認之虞，核與刑法第159條之冒用公務員服章、官銜罪
    之構成要件不符。是縱被告自白，惟參照上開最高法院判決
    意旨，自難僅憑被告之自白及採證照片二張，逕採為認定被
    告犯罪事實之證據。
七、綜上所述，被告之行為既與刑法第159條之構成要件不符，
    ，自無法逕論以被告冒用公務員徽章之罪責。此外，復查無
    其他積極證據足認被告冒用公務員徽章罪，揆諸首揭最高法
    院判例意旨說明，既不能證明被告犯罪，自應為無罪判決之
    諭知。
八、從而原審以被告犯罪不能證明為由，為被告無罪之諭知，核
    無違誤。檢察官上訴指摘原判決不當，認被告應為有罪云云
    ，為無理由，應予駁回。
據上論斷，應依刑事訴訟法第368條，判決如主文。
本案經檢察官范文豪到庭執行職務。
中    華    民    國    98    年    5     月    27    日
                    刑事第一庭  審判長法  官  黃崑宗
                                      法  官  蔡長林
                                      法  官  夏金郎
以上正本證明與原本無異。
不得上訴。
                                      書記官  劉岳文
中    華    民    國    98    年    5     月    27    日


司法院資訊處製作；財團法人民間司法改革基金會備份。
